臺灣新北地方法院刑事判決
111年度易字第263號
公  訴  人  臺灣新北地方檢察署檢察官
被      告  劉宜承


選任辯護人  樓至偉律師
            沈靖家律師
上列被告因過失傷害案件，經檢察官提起公訴（110年度調偵字
第2647號），本院判決如下：
    主  文
劉宜承犯過失傷害罪，處拘役伍拾伍日，如易科罰金，以新臺幣
壹仟元折算壹日。 
    事  實
一、劉宜承為址設新北市○○區○○路000號麗園國民小學游泳教練
    ，葉○恩（民國00年00月生）為游泳校隊隊員。劉宜承於109
    年11月30日上午，在該校游泳池訓練校隊時，見葉○恩潛在
    左側水道內，為提醒葉○恩注意，避免葉○恩與其他游回左側
    水道之隊員發生碰撞，先叫喚葉○恩，見葉○恩沒有回應，劉
    宜承本應注意朝有人使用之游泳池內丟擲浮板，可能會導致
    他人遭浮板砸中而受傷，且依當時客觀狀態，並無不能注意
    之情形，竟疏未注意及此，將浮板朝葉○恩下潛位置附近之
    水面上丟擲，適葉○恩突然浮出水面，浮板遂砸中葉○恩之蛙
    鏡，致葉○恩受有左眼眼球挫傷合併角膜刮傷之傷害。　　
二、案經葉○恩之父母葉○明、陳○欣訴由臺灣新北地方檢察署檢
    察官偵查起訴。
    理  由
壹、程序部分
一、按被告以外之人於審判外之陳述，雖不符合刑事訴訟法第15
    9條之1至第159條之4之規定，但經當事人於審判程序同意作
    為證據，法院審酌該言詞陳述或書面陳述作成時之情況，認
    為適當者，亦得為證據。當事人、代理人或辯護人於法院調
    查證據時，知有同法第159條第1項不得為證據之情形，而未
    於言詞辯論終結前聲明異議者，視為有前項之同意，刑事訴
    訟法第159條之5定有明文。查本判決以下所引用被告以外之
    人於審判外之陳述，被告劉宜承及其辯護人於本院準備程序
    時表示同意有證據能力（見本院易字卷第121頁），檢察官
    、被告及辯護人迄於言詞辯論終結前亦均未聲明異議，本院
    審酌各該證據資料作成時之情況，尚無違法不當及證據能力
    明顯過低之瑕疵，而認為以之作為證據應屬適當，依刑事訴
    訟法第159條之5規定，均有證據能力。
二、至本院下列所引之非供述證據部分，經查並非違反法定程序
    所取得，亦無依法應排除其證據能力之情形，且經本院於審
    理期日提示予當事人辨識並告以要旨而為合法調查，亦均得
    作為證據。
貳、實體部分
一、上揭犯罪事實，業據被告於偵查、本院準備程序及審理中坦
    承不諱（見他字卷第43頁、本院審易卷第69頁、本院易字卷
    第119、139頁），並有全英眼科診所診斷證明書、傷勢照片
    、監視器畫面擷圖、檢察官勘驗筆錄、本院勘驗筆錄、新北
    市林口區麗園國民小學游泳教練疑似不當管教事件調查報告
    等件附卷可憑（見他字卷第17、19、42頁、本院審易卷第00
    0-0-000-0、153-201頁），足認被告上開任意性自白與事實
    相符，堪以採信。　
二、按認識為犯意之基礎，無認識即無犯意可言，此所以刑法第
    13條規定，行為人對於構成犯罪之事實，明知並有意使其發
    生者為故意（第1項，又稱直接或確定故意）；行為人對於
    構成犯罪之事實，預見其發生而其發生並不違背其本意者，
    以故意論（第2項，又稱間接或不確定故意），但不論其為
    「明知」或「預見」，皆為故意犯主觀上之認識，只是認識
    之程度強弱有別，行為人有此認識進而有「使其發生」或「
    任其發生」之意，則形成犯意，是犯罪之故意，須以對於犯
    罪事實有所認識而仍實施始足成立。經查，被告於本院準備
    程序中供稱：案發當日我在訓練學生速度衝刺，我將學生分
    到兩個水道，從左右兩邊同時出發，當水道第1位學生出發
    後，我看見被害人葉○恩在水道左側距離岸邊1公尺以外的地
    方潛水，我擔心游回來的學生會與被害人發生碰撞，我先喊
    被害人的名字，但是被害人都沒有回應我，我認為被害人沒
    有聽到，所以才以將浮板丟向水平面，以讓水平面震動的方
    式，來提醒水面下的被害人游回岸邊。當時我將浮板舉起，
    因為被害人前面有另外1位學生在水道左邊，我看著這位學
    生從岸邊左邊往右邊移動後，我才將浮板往水面丟，避免浮
    板丟到那位學生，浮板會丟到被害人是因為被害人突然浮出
    水面，才會不小心丟到被害人的蛙鏡等語（見本院易字卷第
    119頁），此與被告於偵查中之供述情節大致一致（見他字
    卷第41-42頁）。又經本院勘驗案發當日監視器畫面，於播
    放器時間00：00：00至00：00：10時，在泳池內上課之學童
    均聚集於水道前方，被告坐在泳池岸邊的椅子上，於00：00
    ：11時，水道內有學童下潛並向前游，於00：00：12 至00
    ：00：13時，被害人亦下潛至水中，於00：00：17時，被告
    坐在椅子上並彎下腰用手拿取放置於地上的浮板，於00：00
    ：18至00：00：21時，被告將浮板舉起至頭部位置，此時可
    以看到水面上有另外一名學生（下稱C學生），於00：00：2
    2時，被告朝泳池丟浮板，同時被害人從水裡起身，浮板掉
    落在被害人與C學生間，於00：00：23時，被害人雙手摀住
    臉等節，有本院勘驗筆錄及監視器畫面擷圖可佐（見本院卷
    第000-0-000-0頁），可見被告舉起浮板時，水面上確有其
    他學生，被告並非立即將浮板朝被害人方向丟擲，又被告朝
    泳池丟擲浮板時，原本潛在水中的被害人突然起身，因而遭
    浮板擊中甚明。是被告辯稱其係為避免浮板丟到其他學生，
    所以未立刻將浮板丟出，並非刻意瞄準被害人丟擲，以及被
    害人突然浮出水面才會被浮板擊中等語，核與前揭勘驗結果
    相符，堪以採信。準此，被告並非趁被害人浮在水面上時，
    即朝被害人丟擲浮板，難認被告主觀上有以此行為傷害被害
    人之故意，又被告朝水面丟擲浮板，意在提醒潛在水下的被
    害人注意，其丟擲浮板之際，尚難認被告業已預見告訴人會
    突然浮出水面遭浮板擊中受傷，而有容任傷害結果發生之主
    觀認識，應不具備傷害之不確定故意。從而，應認被告本件
    所為係屬應注意卻疏未注意，且依當時情形並非不能注意之
    過失傷害犯行。
三、綜上所述，被告本件過失傷害犯行事證明確，堪以認定，應
    依法論科。
四、論罪科刑
　　核被告所為，係犯刑法第284條前段之過失傷害罪。爰審酌
    被告為被害人之游泳教練，本應維護學童之安全，避免學童
    在訓練過程中受到傷害，然其竟疏未注意，朝水面丟擲浮板
    導致被害人受傷，被告雖非故意傷害被害人，然此種對待學
    童之方式，對被害人身心發展造成負面影響，所為應予非難
    。惟念被告無前科之素行，有臺灣高等法院被告前案紀錄表
    在卷可憑，又其犯後始終坦承犯行，且有與告訴人調解之意
    願，但雙方因無法達成共識，而未能調解成立，兼衡被告智
    識程度、家庭經濟狀況、被害人傷勢、檢察官及告訴人就量
    刑之意見等一切情狀，量處如主文所示之刑，並諭知易科罰
    金之折算標準，以資懲儆。　　　　
據上論斷，應依刑事訴訟法第299條第1項前段，刑法第284條前
段、第41條第1項前段，刑法施行法第1條之1第1項、第2項前段
，判決如主文。 　　　　
本案經檢察官林承翰提起公訴，檢察官陳炎辰、張啓聰到庭執行
職務。
中　　華　　民　　國　　111 　年　　7 　　月　　29　　日
                  刑事第二十庭  法　官  黃園舒
以上正本證明與原本無異
如不服本判決應於送達後20日內向本院提出上訴狀
                                書記官　莊孟凱
中　　華　　民　　國　　111 　年　　8 　　月　　2 　　日
附錄本案論罪科刑法條全文：
刑法第284條
因過失傷害人者，處1年以下有期徒刑、拘役或10萬元以下罰金
；致重傷者，處3年以下有期徒刑、拘役或30萬元以下罰金。